【裁判字號】    92,上更(一),490
【裁判日期】    921218
【裁判案由】    偽證
【裁判全文】
臺灣高等法院臺南分院刑事判決      九十二年度上更(一)字第四九號  Ｇ
      上  訴  人
      即  被  告  甲  ○  ○
      選任辯護人  何  建  宏
右上訴人因偽證案件，不服臺灣臺南地方法院八十九年度字第五二五號中華民國八十
九年八月三十一日第一審判決（起訴案號：臺灣臺南地方法院檢察署八十九年度偵字
第三六０八、四四七五號），提起上訴，判決後，經最高法院回更審，本院判決如左
：
      主      文
原判決關於甲○○部分撤銷。
甲○○證人，於檢察官偵查時，於案情有重要關係之事項，供前具結，而為虛偽陳述
，處有期徒刑參月。
      事      實
一、甲○○與鄧朝耿及黃湘予同係八十九年三月十日該晚夜間時段，在大東夜市因販
    賣盜版ＣＤ及錄音帶而為警查獲之人，詎甲○○明知並未見到黃湘於上開晚間七
    至八時許，在大東夜市其男友鄧朝耿所擺設攤位上，無販賣盜版ＣＤ及錄音帶予
    不特定之多數人事實，竟於八十九年三月十一日上午十一時許，在台灣台南地方
    法院檢察署檢察官偵查時（八十九年度偵字第三六八號），以證人身分做證，
    就案情有重要關係之事項，供前具結，而為虛偽不實陳述：「（黃湘予有無販賣
    ？）沒有。我昨天看見黃湘予拿東西過去給鄧朝耿。她應並未販賣。之前我在別
    的夜市也只看過鄧朝耿在賣。」等語，足以陷司法偵查、審判於錯誤之危險，造
    成黃湘予受有利裁判之結果。
二、案經台灣台南地方法院檢察署檢察官自動檢舉（甲○○部分）偵查起訴。
      理      由
一、訊據被告甲○○對於有於右揭時地供前具結並作證等事實，固不否認，並有偵訊
    筆錄及證人結文各一份在卷可稽（見偵查卷第六頁反面、第八頁），然其矢口否
    認有何偽證之犯行及犯意，辯稱：伊僅就所見陳述出來，並沒有做偽證，及伊在
    擺攤前有先到鄧朝耿攤位，只見到鄧某在販賣，沒見到黃湘予在那裏，伊只有在
    當晚十時多見到黃湘予一次，她買東西由伊攤位前經過云云。惟查：
（一）同案被告鄧朝耿業已於偵訊中供稱：「（甲○○如何可作證？）我們已經認識
      很久了。約一年時光。她看我女朋友（即同案被告黃湘予）當時哭的很厲害，
      所以才出面作證。」等語（見偵查卷第二十頁背面）。足見被告甲○○因係出
      於同情同案被告黃湘予，主觀上出於故意而出面作證，甚為明顯。
（二）次查證人即保安警察隊隊員沈麗珍於偵查中證稱：伊於晚上七時多，去大東夜
      市查看有無販賣盜版光碟攤販，第一攤就見到鄧朝耿與黃湘予一起在擺攤：：
      黃湘予曾販賣盜版光碟，並向客戶收錢，然後去巡視有無其他販賣盜版光碟攤
      販，直到八時許離開：：查看時沒看到甲○○擺攤，王某係伊離開後才擺的等
      語（見偵查卷第十九頁、二十頁），嗣於原審中亦證述：那日伊七點多去看時
      ，看到黃湘予與鄧朝耿兩人一起在擺攤，有看到她在向客人收錢及包裝等語（
      見原審卷第六十頁），而同案被告黃湘予亦於偵查中供稱：伊約七時左右拿便
      當到鄧朝耿攤位等語（見偵查卷第二十頁），足見被告甲○○所證述同案被告
      黃湘予拿東西給被告鄧朝耿之時間並不實在。又被告甲○○與同案鄧朝耿均自
      承，兩人攤位相距甚遠，彼此看不到對方等情（見偵查卷第二十頁、本院前審
      第二五八卷第三十九頁），何以被告甲○○能確定同案被告黃湘予並未有販賣
      之行為，顯見被告甲○○具結證稱：同案被告黃湘予並未販賣盜版光碟等物之
      情，係屬虛偽之陳述無疑。
（三）另一證人即查獲之保安警察隊隊員林湘發於原審亦到庭證稱：「我到（大東夜
      市）時是晚上八點多，看有誰在販賣，有看到鄧朝耿的攤，除了他在賣，黃湘
      予也有在賣，因我去看時有客人在買，是他們二人一起與客人交易，我的印象
      當時黃女在收錢及招呼客人。除了他們兩人沒有別人，一直到我們要逮捕他時
      ，黃女都有留在那裡。」（見原審卷第七十二頁）。且同案被告鄧朝耿亦於原
      審審理中自承：「黃湘予是拿便當要給我吃，如果我沒有空她就幫我招呼客人
      ．．．。」等語（見原審卷第七十二頁），足見同案被告黃湘予當天應有在場
      參與招呼客人、收錢、包裝等行為，其有與同案被告鄧湘耿共同販賣盜版光碟
      等物之行為，堪予認定。
（四）再查同案被告黃湘予於警訊中供證稱：「（警方於台南市大東夜市查緝時你為
      何在場？）因為送飯給他吃，在那裏一起吃飯。」「我於夜間七點就到攤子找
      我男朋友，直到警方取締」等語（見警卷第十一頁背面），於偵查中供述：「
      約七時左拿一盒包麗龍便當，以塑膠袋裝的，提起給鄧朝耿」云云（見偵查卷
      第二十頁），於原審中則供述：伊有幫忙招呼客人等語（見原審卷第七十三頁
      ），再參諸證人沈麗珍、林湘發證述上開該晚七點多至八時點，均有看到鄧朝
      耿、黃湘予在鄧朝耿攤位上販賣盜版光碟等物之情，及被告甲○○湘於偵查中
      亦有供述：伊當晚是六時多到場，七時三十分至四十分開始擺攤，在擺攤前有
      先到鄧朝耿攤位云云（見偵查卷第二十頁反面），予以相互比對，是果係被告
      甲○○於擺攤之前，有到同案被告鄧朝耿攤位，理應在當時於鄧朝耿攤位上見
      到同案被告黃湘予，應無疑義，然其卻辯稱當晚十時始見到黃湘予云云，足証
      其辯解不實。
（五）另查被告甲○○上開證述事項足以陷司法偵查、審判於錯誤之危險，造成同案
      被告黃湘予受有利偵查、裁判之結果，顯然影響司法偵查、審判之正確性自屬
      於案情有重要關係之事項。是其辯稱並無本件偽證犯行，純均屬事後畏罪卸責
      之詞，不足採信，其此部分犯行，自堪認定。至証人蔡文健於原審中所為供証
      被告甲○○當日七時多去擺攤云云（見原審卷第五十頁），核與被告甲○○所
      述不相符合，尚難資為有利於被告甲○○之認定，併此明。
二、按刑法第一百六十八條偽證罪所稱「虛偽之陳述」，係指行為人以明知不實之事
    項，故為虛偽之陳述而言，意即行為人主觀上明知反於其所見所聞之事項，故意
    為不實之陳述而言。查被告甲○○明知未見聞同案被告黃湘予並未有販賣之行為
    ，而於偵查時以證人身分具結證稱：黃湘予並未有販賣盜版光碟等物之情，即於
    偵查時案情有重要關係之事項，供前具結，故意為不實之陳述。核其所為，係犯
    刑法第一百六十八條之偽證罪。
三、原審就此部分，為被告甲○○論罪科刑，固非無見，惟查原審理由內僅認定被告
    甲○○就偵查時所具結證稱：黃湘予並未有販賣盜版光碟等物部分，係屬於案情
    有重要關係之事項，虛偽之陳述，核與公訴人起訴之範圍相同，卻於事實內又將
    被告是否認識同案被告鄧朝耿、黃湘予一節，其事實之有無，與偵查，裁判之結
    果無關部分，亦認定同為本件偽證之範圍，致事實與理由之認定不相合，自有未
    合。被告甲○○上訴意旨，否認犯罪，猶執上開陳詞為辯，指摘原判決不當，雖
    無理由，然原判決既有上開可議之處，即屬無可維持，自應由本院撤銷改判。爰
    審酌其見同案被告黃湘予犯罪後哭泣，未為詳加慎斷，即出面作偽證，致觸犯刑
    章，事後飭詞卸責，及犯後所生之損害等一切情狀，仍依原審量處有期徒刑三月
    。
據上論斷，應依刑事訴訟法第三百六十九條第一項前段，第三百六十四條，第二百九
十九條第一項前段，刑法第一百六十八條，判決如主文。
本案經檢察官劉欽銘到庭執行職務。
中    華    民    國      九十二      年      十二      月      十八    日
                                  臺灣高等法院臺南分院刑事第一庭
                                      審判長法官  茆    臺    雲
                                            法官  李    文    福
                                            法官  田    平    安
右正本證明與原本無異。
如不服本判決，應於判決送達後十日內向本院提出上訴狀，其未敘述理由者並應於提
出上訴狀後十日內向本院補提理由書（應附繕本)。
                                      法院書記官  劉    岳    文
中    華    民    國      九十二      年      十二      月    二十二    日
刑法第一百六十八條
於執行審判職務之公署審判時，或於檢查官偵查時，證人、鑑定人、通譯於案情有重
要關係之事項，供前或供後具結，而為虛偽陳述者，處七年以下有期徒刑。


司法院資訊處製作；財團法人民間司法改革基金會備份。
